【裁判字號】    90,判,2051
【裁判日期】    901108
【裁判案由】    服務標章
【裁判全文】
最  高  行  政  法  院  判  決                    九十年度判字第二○五一號
    原      告  甲○○
    訴訟代理人  林鎰珠  律師
    被      告  經濟部智慧財產局
    代  表  人  陳明邦
右當事人間因服務標章事件，原告不服行政院中華民國八十八年十月八日台八十八訴
字第三七○七二號再訴願決定，提起行政訴訟。本院判決如左：
    主  文
原告之訴駁回。
訴訟費用由原告負擔。
    事  實
緣原告於民國八十六年七月十二日以「總統府世紀新婚盛典PRESIDENTIAL PALACE OF
CENTURY WEDDING」 服務標章（下稱系爭服務標章），指定使用於商品及服務分類表
第四十二類之錄影、攝影、禮服出租、美髮、美顏、化粧服務，申請註冊，並聲明圖
樣內之新婚盛典、WEDDING 不在專用之列。被告經濟部中央標準局（八十八年一月二
十六日改制為經濟部智慧財產局）以其有違行為時商標法第七十七條準用同法第五條
第一項之規定，乃予以核駁，發給第○二四八一八號服務標章核駁審定書。原告不服
，提起訴願、再訴願，遞遭決定駁回，遂提起行政訴訟。茲摘兩造訴辯意旨於次：
甲、原告起訴意旨略謂：
一、按原告在臺中市經營號稱全亞洲最大之婚紗百貨專賣店，一至五樓近七百坪之大
    場地，除有五座攝影棚、約三千套以上婚紗禮服提供新人攝影服務外，並供應一
    切結婚必備用品，如：喜餅、請柬、訂婚七禮、外燴、國內外蜜月旅遊等服務，
    基於使新人能一次購足結婚用品之服務觀念，乃創用「總統府世紀新婚盛典PRES
    IDENTIAL PALACE OF CENTURY WEDDING」標誌，表彰所指定使用之服務，使消費
    者一見此標章，能產生典雅、高貴、大氣勢、大格局之獨特印象，更突顯原告強
    烈之企圖心，而原告自創設系爭服務標章以來，已廣泛使用於與所指定服務相關
    之物品上，如：紙相框、名片、信封、特別設計之「護照」等，並印製各式宣傳
    品加以宣傳，在八十六年三月二十九日婚紗百貨開幕當天，更安排有七部直昇機
    、十二隻舞獅、五百隻和平鴿等造勢活動，使「總統府世紀新婚盛典PRESIDENTI
    AL PALACE OF CENTURY WEDDING」標誌問市一炮而紅，又為吸引消費者，於開幕
    當天上午十點至十點半間，提供準新人免費拍結婚照之優待，在後來之結婚淡季
    ，為刺激買氣，更率先降價促銷，立即吸引近三百對之新人接受服務，引起臺中
    市婚紗業者一陣降價風潮，在八十六年底，原告精心策劃臺中市之「名人證婚集
    團結婚」活動，邀請臺中市長張溫鷹蒞臨擔任介紹人、立法委員蔡明憲擔任證婚
    人，並優待所有參加結婚之新人完全免費參加，活動當天即創下臺中市集團結婚
    人數最多之記錄，又舉行別開生面之「高空彈跳」結婚，使新人及圍觀之親友留
    下深刻印象，以上宣傳活動有各家報紙之眾多報導及廣告可供參酌，足徵系爭「
    總統府世紀新婚盛典「PRESIDENTIAL PALACE OF CENTURY WEDDING」服務標章已
    成為表彰原告服務之識別標誌，並為一般消費者所知悉無疑，依商標法第七十七
    條準用同法第五條第二項之規定，應已取得特別顯著性，理應准予註冊。
二、就系爭服務標章圖樣本身而論，亦難謂不具有吸引人注意之特性，即系爭服務標
    章係以同義之中、英文，及以外文為屋體之總統府造型抽象圖形所組成，整體頗
    具創意巧思，外觀獨特而鮮明，予人氣派、尊榮之印象，實足以引起一般消費者
    之注意，而據以與他人之服務相區別，況經原告翻閱商標公報得知，在同一或類
    似服務中，以象徵高貴或大氣勢之文字為服務標章圖樣申請註冊，經被告核准註
    冊者，所在多有，茲臚列如下：
        服務標章號數                     服務標章名稱
        二六九二八                       總統
        三二○八一                       皇家
        二三七九四                       大總統
        六○二三七                       創世記
        六七六二六                       白宮
        八七九七四                       貴花田新婚會館
        一○四一四九                     京城世紀
        一○四八八八                     皇樓
    是由上開標章可知，象徵高貴或大氣勢之文字，早已經同行業者援用作為所提供
    服務之代表標誌，且先後經被告核准註冊，則類似觀感之系爭「總統府世紀新婚
    盛典PRESIDENTIAL PALACE OF CENTURY WEDDING」服務標章，亦足以使人認識其
    為表彰婚紗攝影、禮服出租等服務之標誌無疑。
三、綜上所述，本件原處分及一再訴願決定均有違誤，請併予撤銷等語。
乙、被告答辯意旨略謂：
一、本件原告申請註冊之「總統府世紀新婚盛典 PRESIDENTIAL PALACE OF CENTURY
    WEDDING」 服務標章圖樣上之中、外文，指定使用於錄影、攝影、禮服出租、美
    髮、美顏、化粧等營業，客觀上難謂能使一般消費者認識其為表彰服務之來源、
    品質或信譽之標誌，並得藉以與他人之服務相區別，不具特別顯著性，自有違行
    為時商標法第七十七條準用同法第五條第一項之規定。
二、原告雖曾於申請註冊時聲明「新婚盛典 WEDDING」不在專用之列，惟圖樣上之中
    、外文整體觀之，仍不具顯著性，故該聲明不專用之部分，不符合商標法施行細
    則第五十條準用第二十八條第一項之規定。至於原告所檢送之廣告宣傳使用資料
    ，尚不足證明系爭服務標章已為一般消費者認識其為表彰原告營業之識別標識，
    是系爭服務標章尚無商標法第七十七條準用第五條第二項規定之適用。另原告所
    舉案例，核屬另案問題，且基於商標審查個案拘束原則，自不能比附援引，執為
    本件應准註冊之論據。
三、綜上所述，本件原處分，並無違誤，原告之訴為無理由，請予駁回等語。
    理  由
一、按「商標所用之文字、圖形、記號、顏色組合或其聯合式，應足以使一般消費者
    認識其表彰營業之標識，並得藉以與他人之服務相區別。」「不符前項規定之圖
    樣，如申請人使用且在交易上已成為申請人營業上商品之識別標識者，視為已合
    前項定。」行為時商標法同法第五條第一項、第二項定有明文，前開規定依同法
    第七十七條規定，於服務標章準用之。
二、本件原告於八十六年七月十二日以系爭服務標章，指定使用於商品及服務分類表
    第四十二類之錄影、攝影、禮服出租、美髮、美顏、化粧服務，申請註冊，並聲
    明圖樣內之「新婚盛典、WEDDING 」不在專用之列。被告以其有違行為時商標法
    第七十七條準用同法第五條第一項之規定，乃予以核駁。原告不服，循序提起行
    政訴訟，並以如事實欄所示各節，據為爭執。經查：
（一）系爭服務標章圖樣之「總統府世紀新婚盛典PRESIDENTIAL PALACE OF CENTURY
      WEDDING」 ，指定使用於錄影、攝影、禮服出租、美髮、美顏、化粧服務，難
      謂能使一般消費者認識其為表彰服務之來源、品質或信譽之標識，並得藉以與
      他人之服務相區別，不具特別顯著性，有違行為時商標法第五條第一項規定。
（二）原告所提出附於本院卷之廣告宣傳資料影本，或無日期標示，或日期在系爭服
      務標章申請日期之後，報紙影本亦僅報導原告所經營婚紗百貨公司開幕及舉辦
      各式活動之消息，並無標示系爭服務標章圖樣，尚難證明系爭服務標章於申請
      註冊前業經廣泛使用，且在交易上已成為其營業上服務之識別標章，原告主張
      系爭服務標章已具有特別顯著性云云，核不足採，是尚無行為時商標法第七十
      七條準用同法第五條第二項規定之適用。
（三）原告所舉註冊第二六九二八號「總統」、第三二○八一號「皇家」、第二三七
      九四號「大總統」、第六○二三七號「創世記」、第六七六二六號「白宮」、
      第八七九七四號「貴花田新婚會館」、第一○四一四九號「京城世紀」、第一
      ○四八八八號「皇樓」等服務標章，與系爭服務標章，圖樣各異，使用情形不
      一，尚非可執為本件應准註冊之論據。
三、綜上所述，本件原告所述並不足採，被告所為處分，洵無違誤，一再訴願決定，
    遞予維持，亦無不合。原告起訴意旨，仍執前詞求予撤銷，難認為有理由，應予
    駁回。
據上論結，本件原告之訴為無理由，爰依行政訴訟法施行法第二條、行政訴訟法第九
十八條第三項前段，判決如主文。
中    華    民    國      九十      年      十一      月      八        日
                    最 高 行 政 法 院  第 四 庭
                                審 判 長 法  官      葉  振  權
                                         法  官      蔡  進  田
                                         法  官      吳  錦  龍
                                         法  官      劉  鑫  楨
                                         法  官      吳  明  鴻
右  正  本  證  明  與  原  本  無  異
                                         法院書記官  阮  桂  芬
中    華    民    國      九十      年      十一      月      八        日


司法院資訊處製作；財團法人民間司法改革基金會備份。
